最高法院刑事判決　　　　　　　　　　　　　　　九十三年度台上字第六六五八號
　　上　訴　人　甲○○
　　　　　　　　　　　　桃園監獄執行中）
　　選任辯護人　吳國輝律師
右上訴人因違反毒品危害防制條例案件，不服台灣高等法院中華民國九十三年九月十
六日第二審判決（九十三年度上訴字第七七五號，起訴案號：台灣板橋地方法院檢察
署九十一年度偵字第二二三七八號），提起上訴，本院判決如左：
    主  文
原判決關於販賣第一級毒品部分撤銷，發回台灣高等法院。
　　理　由
本件原判決認定：上訴人甲○○曾有賭博、違反麻醉藥品管理條例、違反槍砲彈藥刀
械管制條例等前科紀錄。猶不知警惕，其與綽號「國棟」（真實姓名年籍不詳）之成
年男子共同意圖營利，並基於概括之犯意，先後於民國九十年十月二十三日晚上二十
二時、九十年十二月十三日晚上二十一時及九十一年一月初，在甲○○女友蔡淑君之
台北縣板橋市○○路○段三十六巷五十號租屋處，連續三次販賣第一級毒品海洛因予
王敏華、林心怡，每次均由王敏華、林心怡二人合資新台幣（下同）九萬元，向負責
出面交易之甲○○購得第一級毒品海洛因約一兩重，三次販賣所得共計為二十七萬元
等情。因而撤銷第一審關於販賣第一級毒品部分之科刑判決，改判仍論上訴人以共同
連續販賣第一級毒品罪，判處無期徒刑，褫奪公權終身；並諭知販賣第一級毒品所得
財物新台幣貳拾柒萬元沒收之，如全部或一部不能沒收時，以其財產抵償之，固非無
見。
惟查：（一）毒品危害防制條例業於上訴人犯罪後、原審判決前之九十三年一月九日
全文修正施行，該條例第四條第一項關於販賣第一級毒品罪，其修正前、後之刑度均
屬相同，並未更異，依刑法第二條第一項前段之規定，本件自應適用新法處斷。原判
決未為新舊法之比較適用，自屬於法有違。（二）按證據之取捨與事實之認定，固為
事實審法院之職權，惟如事實審法院依職權調查所得之證據，其內容或對同一待證事
實之價值不相一致時，自應依論理及經驗法則定其取捨，並於判決理由內詳予說明其
所得心證之理由，方屬適法；否則如就此等證據未加取捨，而併採為認定犯罪事實之
依據，即有證據上理由矛盾及理由不備之違法。本件原判決以證人林心怡、王敏華於
警詢之證述，採為不利上訴人之認定。而依卷內資料，證人林心怡於警詢時（當時係
以秘密證人Ａ１稱謂），證稱：「（於何時？何地？向何人購買？）……前後共三次
毒品，……都是和我同案之友人王敏華一同至他住所（台北縣板橋市○○路○段三十
六巷五十號一樓），向他購買」、「（每次向他購買數量為何？價錢多少？）每次向
他購買海洛因之數量都是一兩左右，價錢都在玖萬元左右」等語（見九十一年度偵字
第二二三七八號卷第十頁反面，原判決第三頁第三、四行）。如果無訛，則林心怡係
在台北縣板橋市○○路○段三十六巷五十號一樓，以每兩九萬元之價格購買毒品。另
證人蔡淑敏於警詢時則證謂：「（你是否曾於九十年十月二十三日二十二時及九十年
十二月十三日晚上二十一時及九十一年初《正確時間忘記了》帶同Ａ１祕密證人林心
怡《六十三年八月二十三日》至甲○○《Ｚ000000000, 47.09.10》之住所《台北縣板
橋市○○路○段三十六巷五十號七樓》向他購買海洛因？）這三次都是我請友人林心
怡請她載我至右述地，前後共三次至他住所，……。」、「（你與他合買海洛因及甲
○○轉讓海洛因給妳，每次數量為何？價錢多少？）我前二次與他合買海洛因價格都
是每次參萬多元整。每次都是一兩左右，最後一次九十一年初（正確時間忘記了）我
請他代我購買大約一兩左右之海洛因，大約也是參萬多元」等詞（見九十一年度偵字
第二二三七八號卷第七頁反面，原判決第六、七頁）。如若屬實，王敏華似指購買地
點在台北縣板橋市○○路○段三十六巷五十號七樓，而每兩海洛因之價格約為三萬餘
元。就前開證述互核以觀，此二人於警詢時，就購買地點及每兩毒品之價格，雙方之
證述即有分歧。而上訴人在其女友蔡淑君之台北縣板橋市○○路○段三十六巷五十號
租屋處，連續三次販賣第一級毒品海洛因予王敏華、林心怡，每次均由王敏華、林心
怡二人合資九萬元，向負責出面交易之上訴人購得第一級毒品海洛因約一兩重，三次
販賣所得共計為二十七萬元等情，為原判決事實所認定。乃其就證人林心怡、王敏華
上開先後不同之陳述，究竟應如何取捨，既未於理由內詳細予以說明論斷，並說明何
以取信其一而摒棄其餘之心證理由，復併採為認定上訴人販賣第一級毒品之憑據，自
有證據上理由矛盾及理由不備之違誤。以上或為上訴意旨所指摘，或為本院得依職權
調查之事項，應認原判決此部分有撤銷發回之原因。
據上論結，應依刑事訴訟法第三百九十七條、第四百零一條，判決如主文。
中　　　華　　　民　　　國　　九十三　　年　　 十二 　　月　　 十七 　　日
                              最高法院刑事第九庭
                                  審判長法官  邵　燕　玲
                                        法官  陳　世　雄
                                        法官  陳　朱　貴
                                        法官  石　木　欽
                                        法官  呂　丹　玉
      右正本證明與原本無異
                                              書  記  官
中　　　華　　　民　　　國　　九十三　　年　　 十二 　　月　　二十四　　日
                                                                        Ｌ
